【裁判字號】    93,重訴,309
【裁判日期】    970131
【裁判案由】    損害賠償
【裁判全文】
臺灣士林地方法院民事判決             93年度重訴字第309號
原      告  遠東國際商業銀行股份有限公司
法定代理人  戊○○
訴訟代理人  林蓓玲律師
複代理人    王怡今律師
訴訟代理人  甲○○
                        號1樓.
            庚○○
            丁○○
被      告  辛○○
            乙○○
                      現應為.
            丙○○
                        24.
            己○○
上當事人間因刑事附帶民事訴訟請求損害賠償事件，經刑事庭移
送前來，本院於97年1 月18日言詞辯論終結，判決如下：
    主  文
被告辛○○、乙○○、己○○應連帶給付原告新台幣佰壹拾貳
萬肆仟肆佰陸拾捌元及如附表一所示計算之利息。
被告辛○○、丙○○、己○○應連帶給付原告新台幣陸佰壹拾
萬貳仟玖佰陸拾伍元及如附表二所示計算之利息。
被告辛○○、己○○應連帶給付原告新台幣貳佰肆拾玖萬壹仟肆
佰玖拾陸元及如附表三所示計算之利息。
被告己○○應給付原告新台幣貳佰壹拾陸萬肆仟伍佰玖拾玖元及
如附表四所示計算之利息。
本判決第一項於原告以新台幣壹佰零伍萬元為被告辛○○、乙○○、己○○供擔保後，得假執行；但被告辛○○如以新台幣佰
壹拾貳萬肆仟肆佰陸拾捌元為原告供擔保後，得免為假執行。
本判決第二項於原告以新台幣貳佰零伍萬元為被告辛○○、丙○○、己○○供擔保後，得假執行；但被告辛○○如以新台幣陸佰
壹拾萬貳仟玖佰陸拾伍元為原告供擔保後，得免為假執行。
本判決第三項於原告以新台幣捌拾肆萬元為被告辛○○、己○○
供擔保後，得假執行；但被告辛○○如以新台幣貳佰肆拾玖萬壹
仟肆佰玖拾陸元為原告供擔保後，得免為假執行。
本判決第四項於原告以新台幣柒拾萬元為被告己○○供擔保後
，得假執行。
訴訟費用新臺幣肆仟貳佰元由被告辛○○負擔、新臺幣陸拾元由
被告乙○○負擔、新臺幣陸拾元由被告丙○○負擔、新臺幣壹萬
壹仟壹佰伍拾捌元由被告己○○負擔。
    事實及理由
一、本件被告乙○○、丙○○、己○○均經合法通知，未於言詞
    辯論期日到場，核無民事訴訟法第386 條所列各款情形，爰
    依原告之聲請，由其一造辯論而為判決。
二、按訴狀送達後，原告不得將原訴變更或追加他訴。但擴張或
    減縮應受判決事項之聲明者，不在此限，民事訴訟法第255
    條第1 項第3 款定有明文，本件原告起訴原請求：(一)被告辛○○、乙○○應連帶給付原告新台幣（下同）301 萬1,931
    元及其利息。(二)被告辛○○、丙○○應連帶給付原告590 萬
    2,181 元其利息。(三)被告辛○○應給付原告234 萬4,128 元
    其利息。(四)被告己○○應與被告丙○○及訴外人江劍清等共
    41人連帶給付原告1,289 萬3,849 元其利息；嗣於訴訟進行
    中將訴之聲明擴張減縮為如主文第一項至第四項，核屬擴張
    、減縮應受判決事項之聲明，應予准許。
三、原告起訴主張：被告辛○○（原名陳春枝）（下稱辛○○）
    、被告乙○○（下稱乙○○）均為冠弘開發管理有限公司（
    下稱冠弘公司）之股東，冠弘公司係專門替資力不足之客戶
    以偽造或提供公司業務上登載不實文書之資力證明文件辦理
    貸款為業，貸得款項後再抽取高額佣金以牟利，冠弘公司之
    貸款案件由乙○○向客戶收件，並偽造或提供不實之資力證
    明文件後，再交由知情之辛○○送交銀行辦理貸款。辛○○
    與乙○○、被告丙○○（下稱丙○○）於民國87、88年間，
    得知附表一、二、三所示之各貸款人，因資力不足無法透過
    合法管道向正常之金融機構貸得所需款項，乃對其等表示可
    取得不實之資力證明文件向銀行辦理貸款，惟事成後必須支
    付高額之佣金，經其等同意後，即由辛○○、乙○○夥同如
    附表一所示9 人；辛○○、丙○○夥同如附表二所示17人；
    辛○○復與訴外人王麗鈴等人，夥同如附表三所示8 人；各
    由上開之人分別允諾並交付辛○○、乙○○及丙○○等人利
    益，由辛○○、乙○○等人負責偽造及提供不實個人信用資
    力證明文件等資料，前往原告汐止分行辦理消費性信用貸款
    ，透過當時知情之原告汐止分行承辦人員即被告己○○（下
    稱己○○），向原告汐止分行提出作為辦理貸款之文件。另
    訴外人許良基及林世華亦分別於87、88年間夥同附表四編號
    1 至4 及編號6 所示之人，持不實之個人信用資力證明文件
    透過知情之承辦人己○○，向原告汐止分行提出作為辦理貸
    款之文件，此外附表四編號5 之張徐福亦持不實之個人信用
    資力證明文件透過知情之己○○辦理貸款。致使原告汐止分
    行誤認上開各貸款人之信用資料，而核貸不同款項，上開各
    貸款人並均於繳納數期不等本息後，即未再繼續繳款，共積
    欠如附表一至四所示之金額及利息，被告故意以此不法行為
    損害於原告，被告所為侵權行為，業經本院91年度訴字第15
    1 號、臺灣高等法院94年度上訴字第1663號、95年度上更（
    一）字第505 號刑事判決認定辛○○、丙○○與乙○○、己○○為詐欺罪等之共犯犯罪成立，辛○○判處有期徒刑1 年
    6 月，丙○○判處有期徒刑1 年2 月確定，另乙○○、己○○則通緝中。另本院94年度簡字第114 號、91年度訴字第16
    0 號、93年度簡字第313 號刑事判決亦認定如附表四所示之
    貸款人詐欺罪等犯罪成立。被告對原告所受之損害，自應負
    賠償責任。為此，爰依侵權行為法律關係請求被告賠償損害
    ，並聲明：除供擔保金額外，餘如主文示。
四、被告辛○○對於前揭原告主張之事實，均不爭執（見本院卷
    三第129 頁），惟辯稱：伊所處理之貸款均係己○○經手並
    教導者，大部分之抽成均為己○○拿走。伊雖有意還錢卻苦
    無能力等語。並聲明：(一)原告之訴及假執行之聲請均駁回。
    (二)如受不利判決，願供擔保，請准宣告免為假執行。
五、被告乙○○、丙○○、己○○均未於言詞辯論期日到場，亦
    未提出書狀作何聲明或陳述。
六、經查，原告主張被告上揭侵權行為侵害原告之事實，業據聲
    請本院調閱本院91年度訴字第151 號、臺灣高等法院94年度
    上訴字第1663號、95年度上更（一）字第505 號刑事宗卷宗
    為證，並為辛○○所不爭執，經本院調閱該刑事案件卷宗，
    核閱無訛，被告乙○○、丙○○、己○○亦未提出書狀作何
    聲明或陳述，是原告主張被告侵權行為損害原告之事實，自
    堪信為真實。
七、按因故意或過失，不法侵害他人之權利者，負損害賠償責任
    ，數人共同不法侵害他人之權利者，連帶負損害賠償責任﹔
    造意人及幫助人，視為共同行為人；民法第184 條第1 項前
    段、第185 條定有明文。本件被告共同以不實信用資力證明
    文件辦理貸款，致原告受有如附表一至四所示本金及利息之
    損害，被告之行為與原告之損害間，自有相當因果關係，應
    負侵權行為損害賠償之責，原告訴請被告就其各自參與部分
    連帶賠償其損害，自屬有據。從而，原告依據侵權行為之法
    律關係，訴請被告單獨、連帶給付如主文第一項至第四項，
    為有理由，應予准許。
八、本件原告及辛○○各陳明願供擔保聲請宣告假執行或免為假
    執行，經核均無不合，爰分別酌定相當之擔保金額宣告之。
九、本件事證已臻明確，原告其餘攻擊防禦方法及舉證，經審酌
    與本件判決結果不生影響，爰不一一論述，併此敘明。另依
    民事訴訟法第85條第3 項規定：共同訴訟人中有專為自己之
    利益而為訴訟行為者，因此所生之費用，應由該當事人負擔
    ，爰依職權核定訴訟費用如計算書。
十、訴訟費用負擔之依據：民事訴訟法第78條、第85條第3 項。
中    華    民    國    97    年    1     月    31    日
                  民事第一庭  法  官  陳靜芬
以上正本係照原本作成。
如對本判決上訴須於判決送達後20日內向本院提出上訴狀。
中    華    民    國    96    年    2     月    5     日
                              書記官  阮弘毅
訴訟費用計算書：
┌─────┬────────┬───────────┐
│  項  目  │  金額（新臺幣）│ 備   註              │
├─────┼────────┼───────────┤
│裁判費    │  11,098元      │ 此部分專就被告己○○ │
│          │                │ 追加起訴部分而繳納者 │
│          │                │ ，僅由被告己○○負擔 │
│          │                │ 。                   │
├─────┼────────┼───────────┤
│公示送達  │  180元         │ 因被告乙○○、丙○○ │
│登報費    │                │ 、己○○3 人所支出， │
│          │                │ 每人各分擔60元。     │
├─────┼────────┼───────────┤
│提解旅費  │ 4,200元        │專就提解被告辛○○而繳│
│          │                │納者，僅由被告辛○○負│
│          │                │擔。                  │
├─────┴────────┴───────────┤
│總計：辛○○負擔4,200 元。                          │
│      被告乙○○、丙○○各負擔60元。                │
│      被告己○○負擔11,158元。                      │
└──────────────────────────┘


司法院資訊處製作；財團法人民間司法改革基金會備份。
